臺灣高等法院臺南分院刑事判決　　　　　　九十二年度上訴字第一三八○號　　Ｃ
　　　上　訴　人
　　　即　被　告　甲　○　○
　　　選任辯護人　曾　柏　嵩
右上訴人因妨害自由等案件，不服臺灣臺南地方法院九十一年度訴字第一三二九號中
華民國九十二年十月十五日第一審判決（起訴案號：臺灣臺南地方法院檢察署九十年
度偵字第七二八九號），提起上訴，本院判決如左：
      主      文
上訴駁回。
      事      實
一、甲○○與乙○○、黃麗惠夫妻二人為朋友關係。緣乙○○懷疑甲○○與黃麗惠有
    曖昧關係，甲○○知悉後甚表不滿，向友人王金生（已判決確定）告知上情後，
    王金生亦表憤慨，甲○○遂於民國九十年三月五日晚上十一時許，夥同王金生前
    往乙○○位於臺南縣西港鄉永樂村大塭寮二九之六號住處質問乙○○，因雙方發
    生言語衝突，甲○○及王金生竟共同基於傷害他人身體之犯意聯絡，由甲○○徒
    手毆打乙○○，王金生則持鋸子砍傷乙○○，致乙○○受有左前臂裂傷五公分、
    左上臂裂傷三公分及左肩裂傷七公分之傷害。甲○○隨後要求乙○○向其岳父黃
    色乾、岳母黃謝金池道歉，乙○○不從，甲○○及王金生又另起剝奪人行動自由
    之犯意聯絡，由甲○○強押乙○○進入王金生所駕駛之自小客車內，載往黃麗惠
    位於臺南縣西港鄉港東村八份三九號之娘家，喝令乙○○向其岳父、岳母下跪道
    歉，乙○○不得已乃行下跪之無義務之事，而以此等非法方法剝奪乙○○之行動
    自由。事後因乙○○不甘受辱乃報警而查悉上情。
二、案經乙○○訴由臺南縣警察局佳里分局報請臺灣臺南地方法院檢察署檢察官偵查
    起訴。
      理      由
一、訊據上訴人即被告甲○○坦承有毆打告訴人乙○○，載告訴人至黃麗惠位於臺南
    縣西港鄉港東村八份三九號之娘家及叫告訴人向黃麗惠之父母下跪道歉等情，惟
    否認與共同被告王金生有共同剝奪告訴人行動自由之犯行，辯稱：告訴人之裂傷
    傷勢是否為共同被告王金生持鋸子砍傷所造成，不是其毆打所致，其沒有強押告
    訴人進入共同被告王金生所駕駛之自小客車內云云。
二、經查：
（一）右開犯罪事實，已據共同被告王金生於原審調查時供述甚詳（見原審卷第三一
      頁、第三二頁），核與告訴人於警訊時指訴之情節大致相符，而告訴人之岳父
      黃色乾及告訴人之岳母黃謝金池於警訊時亦均證述告訴人跪在其家屋內無誤，
      復有新樓醫院診斷證明書影本一份附於警卷可資佐證，共同被告王金生上開自
      白與事實相符，自可作為認定被告犯罪之證據，足見被告確有於右揭時、地，
      夥同被告王金生前往告訴人住處毆打告訴人成傷，並強押告訴人至黃麗惠娘家
      向告訴人之岳父母下跪道歉而剝奪其行動自由之事實。被告辯稱：告訴人之裂
      傷傷勢是否為共同被告王金生持鋸子砍傷所造成，不是其毆打所致云云，惟被
      告與共同被告王金生係在共同傷害意思範圍內，各自分擔犯罪行為之一部，以
      達其犯罪之目的，即應對全部所發生之結果，共同負責，告訴人所受裂傷縱使
      係共同被告持鋸子所為，被告仍應共同負責，被告所辯無足取。
（二）被告於第一次警訊時先供稱：「我沒有夥同王金生去乙○○家，是王金生先去
      乙○○家，後來王金生才打手機給我，我才趕過去的。」「是王金生拿鋸子將
      乙○○砍殺成傷。我當時僅出手打了他的左臂一拳。」「（乙○○受傷流血後
      ，你有無與王金生開車載乙○○至他岳父家？）我有載乙○○去他岳父家，但
      王金生並沒有去。」等語（見九十年五月二十六日被告第一次警訊筆錄）；於
      第二次警訊時改供稱：「：：：當時我自己一人是到乙○○家：：：我很生氣
      就出拳打他的左上臂後就回家獨自喝酒。王金生在將近（九十年三月五日）二
      十四時到我家找我，我就將右述被誤會情形告訴王金生，王金生說我去問他，
      就自己到乙○○家找乙○○，隔了約二、三十分鐘王金生打電話給我說他將乙
      ○○打傷，我就開車過去將乙○○送醫治療。」等語（見九十年六月十四日被
      告第二次警訊筆錄）；於偵查中供稱：「九十年三月五日晚上因我聽說乙○○
      懷疑我和他太太有染，所以就騎機車去他家理論，我用右手打他的左上臂，後
      來我回家，看到王金生告訴他我被誤會事，他說要過去瞭解，我不知道他為何
      出手打人。」「（當天）我沒有和金生一起去，也沒有押乙○○趣他岳母家。
      」等語（見偵查卷第二六頁正面、第二七頁背面）；於原審調查時又改供稱：
      「（案發當天經過如何？）當天王金生去乙○○家找乙○○，然後一起喝酒，
      在喝酒途中，乙○○說到我與他太太有曖昧關係，結果王金生就與他發生爭吵
      、打架，之後王金生就到我家告訴我說他與乙○○發生爭吵及打架，說完後王
      金生就自行回家，我就趕忙到乙○○的家去看，看到乙○○左肩背部留（流）
      血，我就與乙○○的太太與他岳母一起送他到新樓醫院：：：」「（在王金生
      去乙○○家之前，你有無到乙○○家？）我約在當天晚上有去，詳細時間我忘
      了，我之所以去找乙○○，是因乙○○前幾天在他家時，告訴我說我與他太太
      有曖昧關係，我回去後越想越生氣，所以在案發當天就去找他，並質問他『我
      對你那麼好，為何要這樣講』，說完後我就用右手捶打他的左肩及上臂，當時
      他有用手將我手推開，之後我就離開回家，回到家後我就一直在家，並沒有與
      王金生聯絡，後來王金生就來我家告訴我前述事實了。」「（案發當天：：：
      有無帶乙○○到他岳父家？）：：：沒有。」等語（見原審卷第二二頁、第二
      三頁），於本院準備程序及審理時復供稱：其有毆打告訴人乙○○，其雖載告
      訴人至黃麗惠位於臺南縣西港鄉港東村八份三十九號之娘家，然沒有強押告訴
      人進入共同被告王金生所駕駛之自小客車內，其有叫告訴人向黃麗惠之父母下
      跪道歉等情，被告對同一事實之供述，前後反覆不一，被告就其同一時、地所
      經歷之所見所為，竟為如此迥異之供述，探其意無非為圖卸責所致，尚非可採
      。至於被告請求告訴人表演被告如何剝奪其行動自由，因事證已明，本院認此
      必要。又被告請求傳訊證人丙○○，因與本案無直接關聯，本院認為亦無傳訊
      必要，附此敘明。
（三）綜上所述，被告確有與共同被告王金生傷害告訴人及剝奪告訴人行動自由之犯
      行，被告所辯，無非卸責之詞，不足採信，事證明確，被告犯行堪以認定。
三、核被告所為，係犯刑法第二百七十七條第一項之傷害罪及第三百零二條第一項之
    剝奪人行動自由罪。被告與共同被告王金生二人間就上開犯行，有犯意聯絡及行
    為分擔，均應論以共同正犯。按刑法第三百零二條之妨害自由罪，係妨害他人自
    由之概括規定，如以使人行無義務之事為目的，而其方法已達剝奪他人行動自由
    之程度時，其使人行無義務之事，已為剝奪他人行動自由之行為所吸收，應僅成
    立剝奪他人行動自由罪，不再論以刑法第三百零四條第一項之強制罪（參閱最高
    法院八十七年度臺上字第六一九號判決），故被告與共同被告王金生，為達使告
    訴人行下跪之無義務之事之目的，而以前開非法方法剝奪告訴人之行動自由，其
    使人行無義務之事之強制行為，已為刑法第三百零二條第一項妨害自由罪所吸收
    ，不再論處。被告二人所犯上開二罪間，犯意各別，犯罪構成要件互殊，應分論
    併罰。
四、原審以被告事證明確，適用刑法第二十八條、第二百七十七條第一項、第三百零
    二條第一項、第五十一條第五款、罰金罰鍰提高標準條例第一條前段之規定，並
    審酌被告為本件犯罪之指揮者，被告犯罪動機係因與告訴人間之細故糾紛，共同
    被告王金生犯罪動機係為友人打抱不平，然其等竟未循和平理性方式解決紛爭，
    維其權益，反而共同以暴力為之，影響告訴人身體及心理甚鉅，且被告於犯罪事
    證業經調查明確之偵查及原審調查、審理中，猶飾詞詭辯，耗費國家司法資源，
    毫無悔改之意，自不宜輕縱給予得易科罰金之刑度，及尚未與告訴人達成和解等
    一切情狀，就被告所犯傷害部分，判處有期徒刑七月，就被告所犯剝奪人行動自
    由部分，判處有期徒刑八月，應執行有期徒刑一年二月，並認被告與共同被告王
    金生所持用以傷害告訴人之鋸子一把，並未扣案，復無證據證明係屬被告與共同
    被告王金生二人所有，亦非違禁物，爰不另為沒收之諭知，認事用法並無違誤，
    量刑亦尚妥適。被告上訴稱傷害部分判太重，妨害自由部分是冤枉的云云，為無
    理由，應予駁回。
據上論結，應依刑事訴訟法第三百六十八條，判決如主文。
本案經檢察官吳萃芳到庭執行職務。
中    華    民    國      九十三      年      一      月  十六      日
                                  臺灣高等法院臺南分院刑事第三庭
                                      審判長法官  陳    義    仲
                                            法官  楊    子    莊
                                            法官  陳    清    溪
右正本證明與原本無異。
剝奪行動自由部分如不服本判決，應於判決送達後十日內向本院提出上訴狀，其未敘
述理由者並應於提出上訴狀後十日內向本院補提理由書（應附繕本)。
                                      法院書記官  尤    乃    玉
中    華    民    國      九十三      年      一      月      十九      日
附錄法條：
刑法第二百七十七條第一項：
傷害人之身體或健康者，處三年以下有期徒刑、拘役或一千元以下罰金。
刑法第三百零二條第一項：
私行拘禁或以其他非法方法，剝奪人之行動自由者，處五年以下有期徒刑、拘役或三
百元以下罰金。
